【裁判字號】    97,消債抗,14
【裁判日期】    971030
【裁判案由】    抗告
【裁判全文】
臺灣桃園地方法院民事裁定            97年度消債抗字第14號
抗  告  人  甲○○
上列當事人聲請更生事件，對於中華民國97年7 月21日本院97年
度消債更字第278 號裁定提起抗告，本院裁定如下：
    主  文
原裁定廢棄。
    理  由
一、抗告意旨略以：債務人與金融機構協商成立，因不可歸責於
    己之事由，致履行顯有重大困難者，仍得聲請更生或清算。
    凡不可預期、無法苛責於債務人之事由，致債務人之固定收
    入減少或必要支出增加者，均應屬不可歸責之事由。抗告人
    於本件更生聲請前，已於民國95年6 月間依金融主管機關協
    調成立之中華民國銀行公會會員辦理消費金融案件無擔保債
    務協商機制與金融機構成立協商，每月應還款金額為新台幣
    （下同）23,438元，惟當時抗告人之每月平均收入僅約2 萬
    元，在協商條件金額顯然大於抗告人之每月收入下，實已無
    力償還，不得已於96年12月間停止還款。另抗告人於債務協
    商確定時之財產總價值為11,310元，積欠金融機構之無擔保
    債務總金額2,812,606 元；此外尚積欠第三人賴衍孝85萬元
    、曾文英60萬元、李美惠11萬元，原審未予審酌，原裁定自
    屬違法。為此提起抗告，請求廢棄原裁定，另為適法之裁定
    等語。
二、按債務人與金融機構協商成立者，不得聲請更生或清算，但
    因不可歸責於己之事由，致履行顯有重大困難者，不在此限
    ；本條例施行前，債務人依金融主管機關協調成立之中華民
    國銀行公會會員辦理消費金融案件無擔保債務協商機制與金
    融機構成立之協商，準用前項之規定，消費者債務清理條例
    第151 條第5 項、第6 項分別定有明文。
三、經查：本件抗告人於本件更生聲請前，已於95年6 月間依金
    融主管機關協調成立之中華民國銀行公會會員辦理消費金融
    案件無擔保債務協商機制與金融機構成立協商，此情業據抗
    告人在原審於97年7 月8 日訊問時已陳明屬實，有訊問筆錄
    在原審卷可稽。協商條件為抗告人每月應還款23,438元，而
    當時抗告人之每月平均收入僅約2 萬元，有抗告人提出之協
    議書、國稅局95年度綜合所得稅各類所得資料清單附於原審
    卷可考，堪信為真實，是抗告人於上開協商成立時，收入已
    不足支付每月應清償之協商金額，縱依抗告人現今之每月收
    入2 萬5 千元計算，亦僅剩1 千餘元，是上開協商並未斟酌
    抗告人之支付能力，僅因抗告人疏慮或無從選擇或迫於現實
    因素勉強達成之條件，已難期抗告人能確實履行（抗告人自
    96年12月起即停止繳款）。又抗告人於債務協商確定時之財
    產總價值僅存11,310元，於協商確定時積欠金融機構之無擔
    保部分債務總金額2,812,606 元（註：現債務總金額為
    2,858,242 元，有財團法人聯合信用徵信中心信用報告1 紙
    可憑）。又，抗告人主張其於協商成立時，收入已不足清償
    協商條件，祗能向友人借款清償，惟因景氣不佳，友人無法
    再借錢，故無法繼續履行，並因而再積欠債務等語（見本院
    97年10月8 日訊問筆錄），亦有抗告人提出證明書3 紙為憑
    ，抗告人究有無因履行協商條件，致另積欠非金融機構之第
    三人賴衍孝85萬元、曾文英60萬元、李美惠11萬元，此部分
    債務之履行方式，均足以影響其繼續履行原協商內容有無重
    大困難，有無聲請更生以達減少其清償債務必要之判斷，原
    審未及查明，尚有未洽。準此，抗告人是否係因不可歸責於
    己之事由，致履行原協商內容顯有重大困難？尤非無疑，原
    審未詳為調查審認，遽為不利於抗告人之判斷，亦有未洽。
    抗告論旨，執以指摘原裁定不當，求予廢棄，非無理由。
四、據上論結，本件抗告為有理由，爰依消費者債務清理條例第
    15條、民事訴訟法第492 條，裁定如主文。
中    華    民    國    97    年    10    月  30      日
                  民事第三庭審判長法  官  郭琇玲
                                  法  官  潘進柳
                                  法  官  張天民
以上正本係照原本作成。
本裁定不得再抗告。
中    華    民    國    97    年    10    月  30      日
                                    書記官  古秋梅


司法院資訊處製作；財團法人民間司法改革基金會備份。
